臺灣士林地方法院民事判決
110年度簡上字第149號
上  訴  人  張國成  

訴訟代理人  劉嘉宏律師
被上訴人    張伯陽  

上列當事人間請求確認本票債權不存在事件，上訴人對於中華民
國110年4月15日本院士林簡易庭109年度士簡字第1688號第一審
判決提起上訴，本院於111年1月27日言詞辯論終結，判決如下：
    主  文
上訴駁回。
第二審訴訟費用由上訴人負擔。
    事實及理由
一、本件上訴人主張：被上訴人持伊所簽發如附表所示本票，向
    本院為准予強制執行之聲請，經本院以109年度司票字第797
    7號民事裁定（下稱7977號本票裁定）准許，然附表編號1、
    2、4至7號所示本票（下稱系爭本票）並無原因關係存在，
    依票據法第13條前段之反面解釋，伊得據以對抗被上訴人，
    被上訴人即不得行使系爭本票之票據權利，因前開裁定使伊
    財產有受強制執行之危險，故求為判決確認被上訴人持有79
    77號本票裁定所載系爭本票，對伊之本票債權不存在。
二、被上訴人則以：上訴人前以其家族企業即訴外人澤聯運通有
    限公司（下稱澤聯公司）有資金需求為由，交付以澤聯公司
    為發票人之數張支票，向伊借款，伊亦如數交付借款。然伊
    於前開支票其中1張屆期時，提示竟遭以存款不足為由退票
    ，而不獲付款，上訴人並因此要求伊暫勿提示他張支票，惟
    仍遲未返還借款，於支票罹於時效前，始簽發如附表所示本
    票交付伊，以擔保前開借款之清償，然借款均仍未清償，伊
    持有系爭本票，對上訴人之本票債權自屬存在等語，資為抗
    辯。
三、原審判決確認被上訴人持有上訴人所簽發如附表編號3號所
    示之本票，對上訴人之票據債權請求權不存在，並駁回上訴
    人其餘之訴。上訴人就前開受敗訴部分聲明不服，提起上訴
    ，其上訴聲明：㈠原判決不利於上訴人之部分廢棄。㈡確認被
    上訴人持有7977號本票裁定所載系爭本票，對上訴人之本票
    債權不存在。被上訴人答辯聲明：上訴駁回（被上訴人就其
    受敗訴判決部分，未據聲明不服，不在本院審理範圍）。
四、上訴人主張被上訴人持伊所簽發如附表所示本票，向本院為
    准予強制執行之聲請，經本院以7977號本票裁定准許，業提
    出該裁定為證（見原審卷第37頁），復為被上訴人所不爭執
    ，堪信為實。又查上訴人前以澤聯公司有資金需求為由，交
    付以澤聯公司為發票人之數張支票，向被上訴人借款，被上
    訴人已如數將借款交付澤聯公司之員工即訴外人林怡惠。旋
    被上訴人於前開支票其中1張屆期時，提示遭以存款不足為
    由退票，被上訴人並經上訴人要求暫勿提示他張支票，嗣上
    訴人於支票罹於時效前，簽發如附表所示本票交付伊，以擔
    保被上訴人前開借款之清償等情，亦為兩造所不爭（見本院
    卷第58、86頁），並有澤聯公司為發票人之支票及退票理由
    單可按（見本院卷第88至92頁），亦堪認定。足認上訴人簽
    發系爭本票交付被上訴人之原因，乃為擔保上訴人前以澤聯
    公司為發票人之支票向上訴人所調借尚未清償之借款債權，
    而上訴人並未舉證該受系爭本票擔保之借款債權有經清償或
    他原因而消滅之情形，則系爭本票債權自屬存在，上訴人以
    其非系爭本票所擔保借款債權之債務人，債權債務關係存在
    於被上訴人與澤聯公司之間，並非其與被上訴人之間，主張
    系爭本票無原因關係存在，其得依票據法第13條前段反面解
    釋對抗被上訴人，被上訴人不得主張系爭本票之票據權利云
    云，顯非可採。是上訴人據以請求確認系爭本票債權不存在
    ，洵屬無據，不能准許。　　
五、綜上所述，上訴人請求確認被上訴人持有系爭本票，對上訴
    人之本票債權不存在，為無理由，不應准許。原審判決駁回
    上訴人該部分之訴，理由雖與本院不同，但結論並無二致，
    仍應予維持。上訴人上訴意旨指摘原判決不當，求予廢棄改
    判，為無理由，應予駁回。
六、據上論結，本件上訴為無理由，依民事訴訟法第436 條之1
    第3 項、第449 條第2項、第78條判決如主文。
中　　華　　民　　國　　111 　年　　2 　　月　　24　　日
                  民事第一庭  審判長法  官  蕭錫証
                                    法  官  劉逸成
                                    法  官  劉瓊雯
以上正本係照原本作成。
如不服本判決，僅得於收受本判決正本送達後20日內，以適用法
規顯有錯誤為理由時，向本院提出上訴狀（須按他造當事人之人
數附繕本），經本院許可後方得上訴至最高法院。上訴時應提出
委任律師或具有律師資格之人之委任狀；委任有律師資格者，另
應附具律師資格證書及釋明委任人與受任人有民事訴訟法第466
條之1 第1 項但書或第2 項所定關係之釋明文書影本。若委任律
師提起上訴者，應一併繳納上訴審裁判費，否則本院得不命補正
逕行駁回上訴。
中　　華　　民　　國　　111 　年　　2 　　月　　24　　日
                                    書記官  劉淑慧

附表：      編號 發票日 票面金額 （新臺幣） 到期日 利息起算日 票據號碼 1 107年3月14日 350,000元 107年3月15日 107年3月15日 592102 2 107年5月3日 300,000元 107年5月13日 107年5月13日 CH668873 3 106年7月28日 300,000元 未記載 109年10月27日 TH198411 4 108年1月10日 3,410,000元 108年7月1日 108年7月1日 TH0000000 5 108年1月10日 1,650,000元 108年7月10日 108年7月10日 TH0000000 6 108年1月10日 700,000元 108年7月10日 108年7月10日 TH0000000 7 108年1月10日 470,000元 108年7月10日 108年7月10日 TH0000000